臺灣高雄地方法院刑事判決            100年度訴緝字第129號
公  訴  人  臺灣高雄地方法院檢察署檢察官
被      告  呂振南
上列被告因偽造文書案件，經檢察官提起公訴（87年度偵字第23
804號），本院判決如下：
    主  文
本件免訴。
    理  由
一、公訴意旨略以：被告呂振南於民國86年間曾犯詐欺罪，經本
    院判處有期徒刑4 月確定，於87年2 月10日執行完畢，猶不
    知悔改，復為牟取不法之利益，與彭姓不詳姓名男子基於共
    同犯意之聯絡，推由呂振南於87年8 月20日，持其自不詳姓
    名之人交付之吳文筆、吳輝能、陳正義三人國民身分證影本
    ，至台南市○○路○ 段95巷20號，其舅舅薛文中經營之光信
    有限公司，向泛亞電信股份有限公司（下稱泛亞公司）申請
    附表之6 組行動電話門號，並由呂振南連續於用戶申請書上
    以該三人名義填寫用戶基本資料，再分別偽造該三人之署押
    ，持向薛文中申請門號，而取得6 組SIM 卡號碼，設定可以
    使用於長途電話於國際漫遊，足生損害於吳文筆、吳輝能、
    陳正義。翌日呂振南即將卡號攜往新加坡，自87年8 月21日
    起至87年8 月25日止，連續以低價提供該6 組行動電話予不
    詳姓名之人使用，致泛亞公司以為係原申請人吳文筆、吳輝
    能、陳正義或經渠等同意之人使用提供通話服務，致該公司
    損失新台幣86萬554 元之通話費，呂振南與彭姓不詳姓名男
    子亦因此獲得該通話費之不法利益；因認被告呂振南涉犯刑
    法第210 條、第216 條、第339 條第2 項之罪嫌等語。
二、按案件時效已完成者，應諭知免訴之判決，並得不經言詞辯
    論為之，刑事訴訟法第302 條第2 款、第307 條定有明文。
    次按行為後法律有變更者，適用行為時之法律，但行為後之
    法律有利於行為人者，適用最有利於行為人之法律；94年 1
    月7 日刑法修正施行前，其追訴權或行刑權時效已進行而未
    完成者，比較修正前後之條文，適用最有利於行為人之規定
    ，刑法第2 條第1 項、刑法施行法第8 條之1 分別定有明文
    。查刑法第80條第1 項關於追訴權時效期間之規定，刑法修
    正前、後之規定不同，而公訴意旨認被告涉犯刑法第210 條
    、第216 條、第339 條第2 項之罪，係有期徒刑3 年以上10
    年以下以下之罪，依修正前刑法第80條第1 項第2 款之規定
    ，追訴權期間為10年，然依修正後刑法第80條第1 項第2款
    之規定，追訴權期間則為20年，是修正後刑法所定時效期間
    較長，自屬對行為人較不利，比較結果自應以修正前刑法第
    80條第1 項較有利於行為人，則本件追效權時效，自應適用
    修正前刑法第80條之規定對被告較為有利，是本件追訴權時
    效之停止進行，及其期間、計算，亦應一體適用修正前刑法
    第83條之規定。
三、次按，案件經提起公訴或自訴，且在審判進行中，此時追訴
    權既無不行使之情形，自不發生時效進行之問題（司法院大
    法官會議釋字第138 解釋闡釋參照）；又追訴權之時效，如
    依法律之規定，偵查、起訴或審判之程序，不能開始或繼續
    時，停止其進行，其時效停止，自停止原因消滅之日起與停
    止前已經過之期間，一併計算，停止原因繼續存在之期間，
    如達於追訴權時效期間4 分之1 時，其停止原因視為消滅，
    修正前刑法第83條亦定有明文；另於偵查或審判中通緝被告
    ，其追訴權之時效均應停止進行（司法院29年院字第1963號
    解釋參照）。
四、經查：本件依公訴意旨所示，被告所犯行使偽造私文書等犯
    行終了之日為87年8 月20日，另本案經臺灣高雄地方法院檢
    察署檢察官於87年10月13日開始偵查，並於88年1 月20日提
    起公訴，又於88年4 月3 日繫屬於本院，再因被告逃匿，經
    本院於88年6 月15日發布通緝，致審判之程序不能開始等情
    ，經本院核閱本案卷內所附資料審認屬實。故本案追訴權之
    時效應自87年8 月20日起算10年，加計因通緝而停止之2 年
    6 月（10年之四分之一）期間，合計為12年6 月，再加計自
    87 年10 月13日開始實施偵查之日起至88年6 月15日發布通
    緝日止，合計8 月4 日之期間，並減去提起公訴之88年1 月
    20日至88年4 月3 日法院繫屬日，共計2 月15日，則追訴權
    時效已於100 年8 月9 日完成（87年8 月20日＋10年＋2 年
    6 月＋8 月14日─2 月15日＝100 年8 月9 日）；雖被告迄
    今未被緝獲而無法進行審判，然揆諸前揭說明，本案已逾追
    訴權時效期間，其追訴權時效業已完成；爰不經言詞辯論，
    逕為免訴判決之諭知。
據上論斷，應依刑事訴訟法第302條第2 款、第307條，判決如主
文。
中    華    民    國    100    年    9    月    14    日
                  刑事第二庭    審判長法  官  李政庭
                                      法  官  施盈志
                                      法  官  陳航代
以上正本證明與原本無異。
如不服本判決應於收受送達後10日內向本院提出上訴書狀，並應
敘述具體理由；如未敘述上訴理由者，應於上訴期間屆滿後20日
內向本院補提理由書（均須按他造當事人之人數附繕本）「切勿
逕送上級法院」。
中    華    民    國   100    年    9     月    15    日
                                      書記官  林慧君
 附表
┌──┬──────┬─────────┬─────────┐
│編號│ 用       戶│ 門             號│通      話      費│
├──┼──────┼─────────┼─────────┤
│1   │ 吳文筆     │ 0000000000       │108,159.44        │
├──┼──────┼─────────┼─────────┤
│2   │ 同上       │ 0000000000       │239,434.80        │
├──┼──────┼─────────┼─────────┤
│3   │ 吳輝能     │ 0000000000       │187,310.71        │
├──┼──────┼─────────┼─────────┤
│4   │ 同上       │ 0000000000       │  5,163.51        │
├──┼──────┼─────────┼─────────┤
│5   │ 陳正義     │ 0000000000       │136,761.86        │
├──┼──────┼─────────┼─────────┤
│6   │ 同上       │ 0000000000       │181,727.15        │
└──┴──────┴─────────┴─────────┘